【裁判字號】    91,交上更(一),41
【裁判日期】    920108
【裁判案由】    過失致死
【裁判全文】
臺灣高等法院刑事判決                        九十一年度交上更(一)字第四一號
    上  訴  人
    即  被  告  乙○○  男  民.
    選任辯護人  吳麗雲  律師
右上訴人因過失致死案件，不服台灣板橋地方法院八十八年度交訴字第一一二號，中
華民國八十九年二月十一日第一審判決（起訴案號：台灣板橋地方法院檢察署八十八
年度偵字第一二四０九號），提起上訴，經判決後，由最高法院發回更審，本院判決
如左：
        主  文
原判決撤銷。
乙○○從事業務之人，因業務上之過失致人於死，處有期徒刑玖月，緩刑年。
        事  實
一、乙○○係駿彪通運有限公司（以下簡稱駿彪公司）司機，負責駕車載運水泥，為
    從事以駕駛為業務之人，於民國（下同）八十八年五月十五日上午十時十五分許
    ，駕駛車頭車號ＭＶ─六二０號、曳引車號ＦＮ─六八號之水泥散裝聯結車，載
    運散裝水泥在台北縣中和市○○路（環河道路），由中和往板橋方向行駛，途經
    中和市○○路三五六巷協泰鐵工廠前，應注意汽車行駛時，駕駛人應注意兩車併
    行之間隔，並隨時採取必要安全措施，且依當時天候晴朗、日間自然光線、市區
    ○路、無慢車道、快車道舖裝柏油、路面乾燥無缺陷、無障礙物、視距良好、無
    號誌、附記行車分向線等情狀，並無不能注意情事，竟疏未注意，適蘇進財騎乘
    車號ＧＤＣ─四四九號機車在同向右側併行，乙○○因疏未保持安全間隔，使蘇
    進財機車無足夠道路行駛，乃先撞及環河道路右側水泥護欄後，因車身不穩，機
    車滑向路旁右側水泥護欄，順勢倒向左側，蘇進財於落地後，機車與其身體右背
    部即遭乙○○所駕駛曳引車右後外側前輪（曳引車單側右後輪共計四個輪胎）輾
    壓，旋即彈出輪外，當場受有胸部、腹部出血，背腰部挫傷及肋骨骨折等傷害，
    於送醫救治途中因傷重不治死亡。乙○○於肇事後因不知駕車撞擊蘇進財情事，
    仍繼續前駛，經尾隨於乙○○車輛後方且目擊車禍發生經過之甲○○發現，騎乘
    機車追趕，並記下乙○○所駕曳引車車號ＦＮ─六八號後，向警察機關報案，經
    警於八十八年五月十六日凌晨一時四十分許，循線至台北市○○街四五號九樓之
    二乙○○居處查獲。
二、案經台北縣警察局中和分局報請相驗暨報告台灣板橋地方法院檢察署檢察官偵查
  起訴。
        理  由
一、訊據被告乙○○固坦承於右揭時地駕車經過前開道路等情不諱，惟矢口否認所駕
    駛之車輛與被害人之機車發生擦撞，辯稱：伊係載重車，如被害人蘇進財遭伊車
    輛後輪輾過，不可能屍體仍完整，且被害人身上之輪胎印痕與伊所駕駛之車輛輪
    胎印痕不同，被害人機車後端有凹陷撞痕，應係與他車相撞，並非遭伊所駕車輛
    撞及云云。經查：
(一)右開事實，業據目擊車禍發生經過之證人甲○○於警訊時證稱：「我今日（八十
    八年五月十五日）上午十時許目睹一件車禍，所以警方至我住處請我說明當時情
    況，地點是在中和市○○路三五六巷內一家電鍍廠的對面，車禍雙方我都不認識
    ，一方騎乘重機車被撞倒於路旁，另一方駕駛類似油罐車（指被告駕駛之散裝水
    泥聯結車），車號為ＦＮ─六八號，當時雙方車輛是併行，類似油罐車之一方像
    要超車之情形，騎機車騎士像是慌張，便撞到路旁後跌倒，機車倒地後，類似油
    罐車便從旁擦撞過去，．．．當機車摔倒聲過後，類似油罐車毫無減速，繼續往
    前行駛，該車為十輪的大型車，車身是灰色，車牌確定是ＦＮ─六八號，因當時
    撞擊後，我曾去追類似油罐車，但因當時路上沒車子，我機車追不上該車，但我
    確定該車車牌號碼為ＦＮ─六八號」等語（見附於偵卷第七頁正面及反面之甲○
    ○警訊筆錄），於偵查中證稱：「當時我離肇事車後面約四十公尺，我騎機車載
    我太太同方向行駛，水泥車走的比較快，要超車，而機車騎的比較旁邊，碰到旁
    邊護欄而跌倒，人跌下來，我沒有看到人有撞到，機車有碰撞聲音，機車可能被
    右後輪碰到，我就騎機車去追，我騎快車要去看車牌，我看到車牌ＦＮ─六八號
    ，是看到水泥車車牌，．．．當時水泥車速度不快，但是我追他感覺比較快，當
    時是星期六，車子比較不多，．．．我是在我公司倉庫報警，是在肇事地附近，
    用倉庫電話打一一０報警，我也跟一一０說肇事地點及車號，．．．（問：機車
    後行李箱被撞凹是如何被撞凹的？）水泥車後輪應該是有碰到機車，（問：當時
    死者如何躺在地上？）我沒有注意，我過去有灰砂，．．．車頭何顏色我看不到
    ，我本來要攔下他（肇事車輛），後來我放棄，只記下車牌，車牌看了二次，．
    ．．我當時很緊張，要趕快報警，（問：有無看到水泥車後輪碰撞死者？）沒有
    ，但是後輪確定有壓過機車，人有彈起來，我沒有看到」等語（見偵卷第三十四
    頁反面至第三十六頁正面之甲○○偵查訊問筆錄），及於原審訊問時結證：「我
    當時是騎車載我太太，距離曳引車不遠，約四十公尺左右，我是看到死者的機車
    原來是在曳引車前，曳引車開比較快，要超死者機車，被告有無撞到人我沒有看
    到，但我有看到被告車輛右後輪有撞到機車，被告車頭已超過死者的機車，死者
    機車撞到右側水泥護欄跌倒之後，機車才被曳引車後輪碰到，機車有彈起來，人
    有無彈起來我不知道，人有無被壓到我也不知道，（問：機車倒地之際或是在倒
    地之後被曳引車右後輪碰到？）本來要超車時是二車併行，後來被告車頭超過後
    ，死者機車偏到右側撞到右側水泥護欄而倒地，至於是倒地之際或倒地之後被曳
    引車右後輪撞到我不清楚，（問：提示相驗卷第六頁上方照片，你看到死者倒地
    之姿勢是否是如此？）當時我沒有注意看到死者倒地的姿勢，因為我去追肇事車
    輛，看清楚肇事車輛車牌之後，馬上報警，．．．我有看清曳引車車牌ＦＮ─六
    八號，報警之後我又跑一段路去追，看是否追得上肇事車輛，但已追不到，我在
    報警之前追被告車輛時，被告有越開越快，我有按喇叭，但被告車很長，可能沒
    聽到，（問：被告曳引車撞到死者機車時，撞擊聲是否很大？）是，撞擊聲很大
    ，且有二、三聲，被告應該有聽到，但是他沒有停車，（問：報警之後有無再回
    到現場？）大概二十分鐘後有再回到現場，看到處理的二位警員，一位在急救，
    就如相驗卷第六頁正面上方照片所示，警察有在死者正面胸部急救，另一位我有
    把他叫過來告訴他肇事車輛車牌是ＦＮ─六八號，但該警員好像沒有記下車牌，
    另還有一輛賓士車車主有停下來指揮交通，但我沒有記該賓士車牌號碼，我是到
    倉庫報警，並留倉庫的電話，直到下午五點警察才打電話到倉庫聯絡我去作筆錄
    ，（問：肇事路段是彎道或直路？）是直路，是雙向各一車道，中間是否是雙黃
    線或其他我不知道，但路面邊線至水泥護欄之間的路是不平的，有一點落差」等
    語，本院調查時亦為相同之證述，其證言堪予採信。
(二)被害人蘇進財因本件車禍死亡後，依其屍體所顯示結果，左小腿有撞擊傷，左手
    臂部分有疑似大型輪胎痕跡，且右胸多支肋骨骨折（但外表未見外傷），左背部
    及左腰部擦挫傷，右背部及右腰部格子狀挫傷（似輪胎壓痕），左小腿前部大面
    積表皮剝脫（黏在褲子上），左上臂擦傷等傷勢，直接引起死亡之傷害係胸部、
    腹部出血，先行原因則為因車禍而背、腰部挫傷、肋骨骨折，凶器種類及傷害方
    法為「騎機車疑與大型車發生車禍」等情，業經台灣板橋地方法院檢察署檢察官
    督同檢驗員相驗屬實，有相驗筆錄、驗斷書及相驗屍體證明書各一份附卷足憑（
    附於偵卷第七頁正面、第十一頁正面、第二十二頁正面至第二十五頁正面），並
    有相驗照片十三張可稽（見相驗卷第十七頁反面至第二十頁反面）。再被害人蘇
    進財所騎乘之ＧＤＣ─四四九號機車，於車禍後，經檢察官勘驗結果，該機車油
    箱嚴重凹陷，左、右方向燈、後車燈均破碎，撞擊點最嚴重凹陷處離車輪六十六
    公分，車牌離地四十公分，車牌完整，機車後面靠近路邊護欄有一條五公尺長煞
    車痕（刮地痕），有履勘筆錄一份附於相驗卷第十頁正面為憑。
(三)被害人右背部遭彈撞後，其身體留下輪胎胎紋，經比對結果，與被告駕駛之前開
    聯結車右後外側前車輪胎紋紋路相符，有被害人死亡後背部明白顯示整片輪胎痕
    之屍班痕跡（見相驗卷第十八頁正面上方照片、第二十頁反面照片、偵卷第十二
    頁正面上、下方照片、第十三頁正面上方照片）及被告曳引車右後外側前輪胎車
    紋圖（附於相驗卷第二十七頁證物袋內、偵卷第十一頁正面）存卷可稽，且該胎
    紋經原審法院送請法務部調查局反覆比對檢視鑑定結果，認定前開偵卷第十二頁
    正面上方照片中被害人蘇進財背部屍班所呈現之輪胎痕印與相驗卷第十六頁正面
    下方照片中車號ＦＮ─六八號曳引車右後外側前輪之輪胎痕印極為相似（因一者
    為拓印、一者為照片，故無法認定二者相符之結論），亦有該局八十九年一月七
    日（八九）陸（三）字第八八０八九五五七號鑑定通知書一份附於原審審理卷內
    可查，參以被害人屍體左小腿有撞擊傷，左手臂部分有疑似大型輪胎痕跡，右胸
    多支肋骨骨折（但外表未見外傷）（見前開驗斷書及相驗筆錄）。證人即相驗死
    者之檢驗員丙○○於本院調查時證稱：「（照你的經驗，若是被大卡車碾過，身
    體是否會被壓扁？）死者肋骨已經斷掉，應該算是壓扁」；「（當時死者肋骨骨
    折，是否只斷一部分或是全部粉碎？）幾乎全斷，有氣胸現象」；「被告的卡車
    載重五十噸，是否有可能壓到後，造成此現象？）只要卡車夠重，就會造成此現
    象」等語，參以目擊證人甲○○之證詞，足見被害人係因被告駕駛該曳引聯結車
    超車時未保持適當之安全間隔，致被害人失控撞及路旁水泥護欄倒地，人車再遭
    前開車輛右後外側前車輪輾壓後傷重死亡無疑。
(四)雖被告辯稱被害人機車後方應非伊之曳引車所撞擊，否則屍體不可能仍完整云云
    ，惟與前開證據不符，且被害人之機車確係經被告曳引車右後外側前輪所輾壓，
    並發生相當大之輾壓聲響二、三聲等情，已據證人甲○○證述如前，被害人之機
    車凹陷亦因擦撞擠壓變形，機車車尾並已輾碎等情，亦有相驗照片為憑（見相驗
    卷第四頁正面至第六頁正面照片六張所示），再被害人係與機車同遭被告車輪輾
    壓，且因慣性作用彈起，是其身體在機車擋護及其後彈出之際，致未遭被告所駕
    駛之前開大型車輛壓碎，亦非無可能，自難據此作為其有利之論據。被告所辯，
    無非空言，不足採信。此外，復有道路交通事故調查報告表一份在卷足徵（附於
    原審審理卷內）。
二、按汽車行駛時，駕駛人應注意兩車併行之間隔，並隨時採取必要安全措施，道路
    交通安全規則第九十四條第三項定有明文。被告於右揭時地駕車自應注意遵守上
    開道路交通安全規定，其既係自後欲超越被害人機車行駛，對於與兩車併行應保
    持安全之間隔，實無不能注意之理，竟能注意而疏未注意當時兩車併行間隔致肇
    車禍，其有過失甚為顯然，且被告過失行為與被害人死亡間，有相當因果關係。
    本件事證明確，被告過失致死犯行（原判決理由欄誤載為過失傷害犯行）洵堪認
    定。
三、被告係駿彪公司司機，負責駕車載運水泥，為其所自承，乃從事以駕駛為業務之
    人，是核其所為，係犯刑法第二百七十六條第二項業務過失致死罪。
四、原審據以論罪科刑，固非無見。惟查：被告於原審判決後，已由其雇主即駿彪公
    司與被害人家屬成立和解，賠償新台幣二百六十萬元，有和解書在卷為憑，原判
    決未及審酌上開犯罪情狀，遽以被告不願與被害人家屬商談和解事宜為由，從重
    量處被告有期徒刑二年，已有未洽。被告上訴意旨，否認犯罪，雖無足取，但查
    原判決既有上開可議，要屬無可維持，自應予以撤銷改判。爰審酌被告之品行、
    過失程度、所生危害，以及已經由其雇主賠償被害人家屬之損害等一切情狀，量
    處有期徒刑玖月。另被告前未受有期徒刑以上刑之宣告，有被告全國前案紀錄表
    可資佐證，此次因一時失慮誤蹈法網，且已與被害人之家屬達成和解，其經此次
    之偵審程序之教訓，當知警愓，應無再犯之虞，本院認其所受刑之宣告，以暫不
    執行為適當，爰併宣告緩刑三年，以勵自新。
五、再按刑法第一百八十五條之四所定駕駛動力交通工具肇事致人死傷而逃逸罪，行
    為人主觀上仍須有駕駛動力交通工具肇事致人死傷而逃逸之故意，始足成立。經
    查：被告乙○○於肇事後雖駕車駛離現場，惟其自始即堅詞否認有明知肇事致被
    害人死傷而予逃逸之事實，且依證人甲○○前開證言，亦無法認定被告當時已確
    實知悉其所駕駛之車輛有撞擊被害人及機車。此外，復乏其他積極證據足資認定
    被告有肇事逃逸之故意，自難以刑法第一百八十五條之四之罪責相繩，附此敘明
    。
據上論斷，應依刑事訴訟法第三百六十九條第一項前段、第三百六十四條、第二百九
十九條第一項前段、刑法第二百七十六條第二項、第七十四條第一款，罰金罰鍰提高
標準條例第一條前段，判決如主文。
本案經檢察官洪泰文到庭執行職務。
中      華      民      國      九十二    年      一      月      八    日
                              臺灣高等法院交通法庭庭
                                  審判長法  官  葉  騰  瑞
                                        法  官  江  國  華
                                        法  官  莊  明  彰
右正本證明與原本無異。
如不服本判決應於收受送達後十日內向本院提出上訴書狀，其未敘述上訴之理由者並
得於提起上訴後十日內向本院補提理由書（均須按他造當事人之人數附繕本）。
                                        書記官  廖  嫣   雯
中      華      民      國      九十二    年      一      月      九    日
附錄：本判決論罪科刑法條全文
刑法第二百七十六條
因過失致人於死者，處二年以下有期徒刑、拘役或二千元以下罰金。
從事業務之人，因業務上之過失犯前項之罪者，處五年以下有期徒刑或拘役，得併科
三千元以下罰金。


司法院資訊處製作；財團法人民間司法改革基金會備份。
